臺灣高等法院臺中分院民事判決
111年度再更一字第1號
再審原告    紀子楨  


再審被告    蔡明松  

上列當事人間請求確認優先承買權不存在事件，再審原告對於中
華民國109年9月22日本院109年度重上更一字第15號確定判決提
起再審，經最高法院第一次發回更審，本院不經言詞辯論，判決
如下：
    主  文
再審之訴駁回。
再審訴訟費用由再審原告負擔。
    事實及理由
一、再審原告聲請意旨：伊與訴外人傅湧沼就坐落臺中市○區○○
    段000○00000○000000○000000○地號土地應有部分（下稱系爭
    土地）所締土地買賣契約書（下稱系爭買賣契約）第11條真
    意，縱係如原確定判決所認有拋棄坐落前開土地上門牌號碼
    分別為臺中市○○路0段000○0號、○○○○街00巷00號、同巷8號
    、4之1號等未辦保存登記建物（下合稱系爭建物）事實上處
    分權之意，惟除有拋棄之意外，亦應有拋棄占有之行為，然
    伊占有系爭建物至今，自未喪失其事實上處分權，故就系爭
    建物所坐落土地應有優先承買權。原確定判決就此所認有消
    極不適用民法第964條之錯誤，足以影響本件判決之結果。
    爰依民事訴訟法第496條第1項第1款規定，提起再審之訴，
    請求廢棄原確定判決，並駁回再審被告在前訴訟程序第一審
    之訴等詞。
二、再審被告未作何聲明或陳述。
三、按判決適用法規顯有錯誤者，得以再審之訴對於確定終局判
    決聲明不服，民事訴訟法第496條第1項第1款定有明文。所
    謂適用法規顯有錯誤，係指確定判決所適用之法規顯然不合
    於法律規定，或與司法院現尚有效及大法官會議之解釋，或
    最高法院尚有效之判例顯有違反，或消極的不適用法規顯然
    影響裁判者而言，並不包括判決理由矛盾、理由不備、取捨
    證據失當、調查證據欠週、漏未斟酌證據、認定事實錯誤、
    解釋契約不當及在學說上諸說併存致發生法律上見解歧異等
    情形在內（司法院釋字第177號解釋、最高法院57年台上字
    第1091號、60年台再字第170號、63年台上字第880號、101
    年度台再字第2號判決意旨參照）。又按事實審取捨證據、
    認定事實容有不當，及判決不備理由之情形，當事人僅得據
    為上訴理由，尚難以此指為合於民事訴訟法第496條第1項第
    1款所謂適用法規顯有錯誤之再審原因（同法院71年度台再
    字第209號、72年度台再字第125號判決意旨參照）。另按同
    法第502條第2項之顯無理由，固以得不經調查證據即可認定
    為限，然關再審原告提起再審所指相關判決之內容，則屬其
    再審之客體，自有考其內容之必要，應不在所謂調查證據之
    內，先予敘明。
四、經查：再審原告主張縱認系爭買賣契約第11條可解為伊有拋
    棄系爭建物事實上處分權之真意，但伊實際上並未拋棄對系
    爭建物之占有，自無喪失其事實上處分權可言，故認伊就系
    爭建物所坐落之系爭土地仍有應有優先承買權云云。是究其
    本件聲請之主張，主要在於其對系爭建物有無其所稱仍由其
    占有至今而得認其並未拋棄對其事實上處分權之情。然觀原
    確定判決所載，業對再審原告於該件程序中就此所為相同之
    主張，認依系爭買賣契約第11條所定，再審原告既同意將系
    爭建物一律交由傅湧沼自行處理，即含有其不再主張對系爭
    建物有事實上處分權之意，始會約由傅湧沼自行負責處理，
    此已形同拋棄其對該等建物之事實上處分權，是認無庸再為
    交付，其此點主張，尚無可採（原確定判決11頁）等語；嗣
    再審原告上訴第三審，復經最高法院以110年度台上字第765
    號裁定針對此點逕論以「原審係依系爭買賣契約第11條約定
    之文義，認定上訴人既容許傅湧沼自行排除土地上建物及與
    其他地上建物所有人（事實上處分權人）間糾紛之處理，其
    真意為上訴人不再主張對系爭建物之事實上處分權。上訴人
    既已喪失系爭建物之事實上處分權，就系爭土地自無法定租
    賃關係存在，對系爭土地即無優先承買權，因而為其敗訴之
    判決，核無違背法令之情形」明確（該判決書2、3頁），而
    駁回其上訴，非無直接之評斷。再審原告猶執陳詞提起本件
    之聲請，已在原確定判決認定事實、證據取捨而為法律適用
    之範疇，然其法律之適用，既無所稱違法之情形，揆諸前開
    判決意旨，縱再審原告認其有事實認定、證據取捨上之誤失
    ，亦不生適用法規顯有錯誤問題，是再審原告此部分主張仍
    無可認已符合前揭所定適用法規顯有錯誤之要件，其再審之
    聲請自失所憑。
五、綜上所述，本件既依原確定判決文義即已可認原確定判決並
    無再審原告所主張得再審之事由，再審原告提起本件再審之
    訴，尚屬無據，爰依民事訴訟法第502條第2項規定，不經言
    詞辯論，逕以判決駁回之。
六、據上論結，本件再審之訴為顯無理由，爰判決如主文。
中　　華　　民　　國　　111 　年　　1 　　月　　14　　日
                 民事第三庭    審判長法　官  黃玉清
　　　　　　　　　　　　　　         法　官  涂秀玲
　　　　　　　　　　　　　　　       法　官  葛永輝
正本係照原本作成。
如不服本判決，應於收受送達後二十日內向本院提出上訴書狀，
其未表明上訴理由者，應於提出上訴後二十日內向本院補提理由
書狀（均須按他造當事人之人數附繕本）。因疫情而遲誤不變期
間，得向法院聲請回復原狀。
上訴時應提出委任律師或具有律師資格之人之委任狀；委任有律
師資格者，另應附具律師資格證書及釋明委任人與受任人有民事
訴訟法第四百六十六條之一第一項但書或第二項所定關係之釋明
文書影本。  
                                    書記官   黃湘玲
　　　　　　　　　　　　　　　　　　 
中　　華　　民　　國　　111 　年　　1 　　月　　14　　日